臺灣花蓮地方法院刑事判決
111年度易字第40號
公  訴  人  臺灣花蓮地方檢察署檢察官
被      告  宋榮鑫


上列被告因詐欺案件，經檢察官提起公訴（109年度偵字第3957
號），本院合議庭裁定由受命法官獨任依簡式審判程序審理，判
決如下：
    主      文
宋榮鑫犯詐欺取財罪，處拘役伍拾捌日，如易科罰金，以新臺幣
壹仟元折算壹日；未扣案之犯罪所得新臺幣伍萬玖仟壹佰元沒收
，於全部或一部不能沒收或不宜執行沒收時，追徵其價額。又犯
詐欺取財罪，處拘役參拾日，如易科罰金，以新臺幣壹仟元折算
壹日；未扣案之犯罪所得新臺幣肆仟柒佰元沒收，於全部或一部
不能沒收或不宜執行沒收時，追徵其價額。應執行拘役捌拾日，
如易科罰金，以新臺幣壹仟元折算壹日。
    事實及理由
一、被告宋榮鑫所犯非死刑、無期徒刑、最輕本刑有期徒刑3年
    以上或高等法院管轄第一審案件之罪，且其於準備程序進行
    中，先就被訴事實為有罪陳述，經告知其簡式審判程序之旨
    ，並聽取檢察官、被告之意見後，本院依刑事訴訟法第273
    條之1第1項規定，裁定以簡式審判程序進行本案之審理，是
    本案之證據調查，依同法第273條之2規定，不受同法第159
    條第1項、第161條之2、第161條之3、第163條之1及第164條
    至第170條規定之限制；且依同法第310條之2準用同法第454
    條之規定，得製作略式判決書，合先敘明。
二、本案犯罪事實及證據，除起訴書犯罪事實欄一（一）第5行
    至8行「致宋耀華及其他2名活會會員陷於錯誤而分別交付4,
    700元會款予宋榮鑫，宋榮鑫因此詐得1萬4,100元（計算式
    ：4,700元乘以3位活會會員，共計1萬4,100元）」更正為「
    致宋耀華及其他會員陷於錯誤而交付會錢，宋榮鑫因此詐得
    5萬9,100元（計算式：5,000×9＋4,700×3＝59,100，共計5萬9
    ,100元」，及犯罪事實欄一（二）第1行「宋榮鑫」更正為
    「宋耀華」，證據部分補充「被告於本院準備程序及審理時
    之自白」外，餘均引用檢察官起訴書之記載（如附件）。
三、論罪科刑：
（一）核被告就起訴書犯罪事實㈠、㈡所為，均係犯刑法第339條
      第1項之詐欺取財罪。又起訴書犯罪事實㈠部分，被告於偵
      訊時供稱：其中有一會，我沒有得到告訴人同意，冒用他
      的名義去標會，將標得的金額借給油漆工等語（見偵卷第
      246頁至247頁），可見109年2月之會錢，被告並未依約交
      付予得標人，而是擅自出借予他人使用；又告訴人於偵訊
      時證稱：109年2月我有繳4,700元會費等語（見偵卷第254
      頁），並有告訴人之存摺內頁影本為憑（見警卷第51頁）
      ，及證人張萬喜於偵查中證述：每個月會費5,000元，我
      是倒數第2會（即109年3月）標到會等語（見偵卷第88頁
      ），再稽以證人藍寶壎提供之LINE對話紀錄截圖照片（見
      偵卷第101頁至103頁），被告於109年2月2日告知證人藍
      寶壎當期為告訴人以300元利息得標，足證被告於109年2
      月之會期，向3名活會會員收取共14,100元之會錢（4,700
      ×3＝14,100），再加上其餘9名死會會員之會錢共4萬5,000
      元（5,000×9＝45,000），被告該期會錢共詐得5萬9,100元
      ，故更正犯罪事實如上。
（二）被告所犯2罪間，犯意各別，行為互殊，應予分論併罰。
（三）爰審酌被告本應循正途獲取穩定之經濟收入，竟以不當手
      法詐取財物，捏設不實之理由，致告訴人及其他合會會員
      陷於錯誤，造成其等損失，可見被告法治觀念薄弱，未尊
      重他人財產權益，所為誠屬非是；惟念及被告犯後坦承犯
      行，犯後態度尚可；兼衡被告自陳國中畢業之智識程度、
      職業為油漆工、月收入約新臺幣2萬元、經濟狀況不佳、
      扶養太太之生活狀況（見本院卷第131頁），及被告獲利
      之程度、告訴人所受損失、被告犯罪之目的、動機、手段
      等一切情狀，分別量處如主文所示之刑，及定其應執行之
      刑並均諭知易科罰金之折算標準，以資懲儆。
四、沒收：
　  犯罪事實㈠部分，被告詐得之款項5萬9,100元；又犯罪事實㈡
    部分，被告詐得之款項4,700元，均屬被告之犯罪所得，且
    均未扣案並發還，應依刑法第38條之1第1項前段、第3項規
    定，分別於被告所犯主文項下宣告沒收，並於全部或一部不
    能沒收或不宜執行沒收時，追徵其價額。
據上論斷，應依刑事訴訟法第273條之1第1項、第299條第1項前
段、第310條之2、第454條第2項，刑法第339條第1項、第51條第
6款、第41條第1項前段、第38條之1第1項前段、第3項，刑法施
行法第1條之1第1項，判決如主文。
本案經檢察官曹智恒提起公訴，檢察官林于湄到庭執行職務。
中　　華　　民　　國　　111 　年　　6 　　月　　30　　日
　　　　　　　　　刑事第四庭   法   官  林思婷
以上正本證明與原本無異。
如不服本判決應於收受送達後20日內向本院提出上訴書狀，並應
敘述具體理由。其未敘述上訴理由者，應於上訴期間屆滿後20日
內向本院補提理由書(均須按他造當事人之人數附繕本)「切勿逕
送上級法院」。告訴人或被害人如對於本判決不服者，應具備理
由請求檢察官上訴，其上訴期間之計算係以檢察官收受判決正本
之日期為準。
因疫情而遲誤不變期間，得向法院聲請回復原狀。
中　　華　　民　　國　　111 　年　　7 　　月　　1 　　日

                                書記官  黃添民
附錄本案論罪科刑法條：
刑法第339條  
意圖為自己或第三人不法之所有，以詐術使人將本人或第三人之
物交付者，處五年以下有期徒刑、拘役或科或併科五十萬元以下
罰金。
以前項方法得財產上不法之利益或使第三人得之者，亦同。
前二項之未遂犯罰之。     
【附表】
臺灣花蓮地方檢察署檢察官起訴書
                                     109年度偵字第3957號
　　被　　　告　宋榮鑫　
上列被告因詐欺案件，已經偵查終結，認應提起公訴，茲將犯罪
事實及證據並所犯法條分敘如下：
　　　　犯罪事實
一、宋榮鑫於民國108年4月1日，自任會首成立民間互助會（下
    稱系爭合會），約定每會金額為新臺幣（下同）5000元，底
    標250元，採內標制，合會自108年4月1日起至109年4月1日
    止共計13會，連同會首及會員合計13人，每月1日在位於花
    蓮縣玉里鎮民權街與中華路口某炸雞攤開標，並於同日起標
    （即會首宋榮鑫取得首期）。詎宋榮鑫意圖為自己不法所有
    ，基於詐欺取財之犯意，分別為下列犯行：
(一)於109年2月1日標會期日開標時，利用合會會員彼此間不盡
    相識，且多未實際到場投標之機會，假冒宋耀華之名義以30
    0元利息得標，並於同年月1日至4日間向活會會員訛稱：該
    期係由宋耀華以300元利息得標等語，並對宋耀華訛稱：該
    期由其他會員以300元利息得標等語，致宋耀華及其他2名活
    會會員陷於錯誤而分別交付4,700元會款予宋榮鑫，宋榮鑫
    因此詐得1萬4,100元（計算式：4,700元乘以3位活會會員，
    共計1萬4,100元）。
(二)於109年4月1日尾會期日，明知宋榮鑫係唯一活會會員，無
    須再繳納任何標金，僅須收取其他死會會員繳交之會款，然
    因資金不足給付剩餘活會會員應得之會款，竟於同年月2日
    向宋耀華訛稱：該期由其他會員以300元利息得標，須再給
    付會款等語，致宋耀華陷於錯誤，於同年月4日以匯款方式
    交付於會款4700元予宋榮鑫，宋榮鑫因此詐得4,700元。嗣
    因宋耀華未取得會款，經向其他會員詢問後始知已遭冒標，
    而悉受騙。
二、案經宋耀華訴由花蓮縣警察局玉里分局報告偵辦。
　　　　證據並所犯法條
一、前開犯罪事實，業據被告宋榮鑫於偵查中坦承不諱，並有告
    訴人即證人宋耀華、證人張萬喜、藍寶壎、賴文泙、曾鑫欄
    於警詢及偵查中之證述在卷，復有證人藍寶壎與被告間之LI
    NE對話紀錄翻拍照片、告訴人及證人曾鑫欄提出之互助會簿
    影本等資料在卷足稽，足證被告之自白與事實相符，應堪採
    信，本案事證明確，被告犯嫌堪以認定。
二、又按民間互助會已標取會款者（即一般所稱之死會），於標
    取會款後不問何人得標，至完會止，本有向會首按時交付會
    款（含標息）之義務，會首冒標會款時，除對於活會會員有
    冒標施詐（即佯稱某某人得標），使活會會員陷於錯誤，誤
    認係被冒標之人得標而交付會款，成立詐欺取財罪外，對於
    已標取會款之會員，因按時繳付會款本為其標取會款後之義
    務，並無施詐或使其陷於錯誤可言，自無成立詐欺罪之餘地
    ，是已標取會款之會員對於嗣後會首之冒標會款，不能認係
    詐欺之被害人（最高法院83年度台上字第4153號、92年度台
    上字第1138號裁判意旨可參）。核被告就犯罪事實一(一)(
    二)所為，均係犯刑法第339條第1項之詐欺取財罪嫌。犯罪
    事實一(一)部分，被告告以一行為同時對3名活會會員詐欺
    取財，係以一行為觸犯數罪名，為想像競合犯，請論以一罪
    。被告前揭2犯行，犯意各別，行為互殊，請予分論併罰。
    被告上開犯罪所得，請依刑法第38條之1第1項前段、第3項
    規定，宣告沒收，如全部或一部不能或不宜執行沒收時，追
    徵其價額。
三、依刑事訴訟法第251條第1項提起公訴。
　　此　致
臺灣花蓮地方法院
中　　華　　民　　國　 110　　年　　12　　月　　24　　日
　　　　　　　　　　　　　　　檢　察　官　曹智恒